臺灣臺北地方法院交通事件裁定　　　　 96年度交聲字第624號
原處分機關　臺北市交通事件裁決所
異　議　人
即受處分人　乙○
上列受處分人因違反道路交通管理處罰條例案件，對於臺北市交
通事件裁決所中華民國九十六年五月二十二日所為之處分（原處
分案號：北市裁二字第裁二二─Ｚ00000000號），聲明
異議，本院裁定如下：
    主  文
原處分關於拒絕停車接受稽查而逃逸部分撤銷。
上開撤銷部分，乙○不罰。
其餘異議駁回。
    理  由
一、按「標線依其型態原則上分類如左：一、線條以實線或虛線
    標繪於路面或緣石上，用以管制交通者，原則上區分如左：
    ‥‥(七)雙白實線：設於路段中，用以分隔同向車道，並禁
    止變換車道。」，道路交通標誌標線號誌設置規則第一四九
    條第一項第一款第七目定有明文。次按汽車行駛高速公路及
    快速公路，其車道之使用，除因交通事故及道路施工依臨時
    或可移動標誌指示或交通勤務警察指揮外，應依設置之交通
    標誌、標線或號誌之規定；汽車行駛高速公路，於駛進收費
    站前，應依標誌指示預為減速慢行，並依規定標誌、標線、
    號誌指示或交通勤務警察指揮順序行駛過站繳費，復為高速
    公路及快速公路交通管制規則第八條第一項前段、第二十三
    條所明文規定。再駕駛人駕駛汽車，應遵守道路交通標誌、
    標線、號誌之指示，並服從交通指揮人員之指揮，亦為道路
    交通安全規則第九十條所明定。又汽車行駛於高速公路、快
    速公路或設站管制之道路，不遵使用限制、禁止、行車管制
    及管理事項之管制規則而有未依標誌、標線、號誌指示行車
    行為者，處汽車駕駛人新臺幣（下同）三千元以上六千元以
    下罰鍰，並記違規點數一點，為道路交通管理處罰條例第三
    十三條第一項第十三款、第六十三條第一項第一款所明文規
    定。末以汽車行駛於高速公路，不遵使用限制、禁止、行車
    管制及管理事項之管制規則而有未依標線指示行車行為，行
    為人於期限內繳納或到案聽候裁決者，依違反道路交通管理
    事件統一裁罰基準及處理細則（下稱處理細則）第二條第二
    項所定之違反道路交通管理事件統一裁罰基準表（下稱基準
    表）之規定，應裁處罰鍰三千元，並依上述道路交通管理處
    罰條例第六十三條第一項第一款之規定記違規點數一點。
二、本件異議人即受處分人乙○於民國九十六年四月二日，駕駛
    其所有之車牌號碼ＤＭ─○二八六號自用一般小客車，沿國
    道一號高速公路由北往南方向行駛，於該日上午十一時四十
    二分許，行經國道一號公路南下一一七公里處收費站時，未
    使用方向燈即於劃設有雙白實線之標線處任意變換車道，適
    為在該處執行交通違規蒐證之內政部警政署國道公路警察局
    第二警察隊造橋分隊員警甲○○發覺，繼而以手勢指揮示意
    受處分人停車受檢，惟受處分人竟未停車而加速逃逸，員警
    遂以該部汽車之所有人即受處分人有前開違反道路交通管理
    處罰條例第三十三條第一項第十三款、第六十條第一項規定
    之行為，逕行掣單舉發，經將舉發通知單送達於受處分人後
    ，受處分人於舉發通知單上所載之應到案日期（九十六年四
    月十六日）前之九十六年四月十日向原處分機關提出申訴，
    經原處分機關函請舉發機關即內政部警政署國道公路警察局
    第二警察隊調查結果，仍認受處分人確有前開違規行為，原
    處分機關乃依前揭道路交通管理處罰條例第三十三條第一項
    第十三款、第六十條第一項、第六十三條第一項第一款（漏
    引第一項第一款）及處理細則第四十三條、第四十四條暨基
    準表等規定，於九十六年五月二十二日以北市裁二字第裁二
    二─Ｚ00000000號裁決書就受處分人上開違反道路
    交通管理處罰條例第三十三條第一項第十三款、第六十條第
    一項部分各裁處罰鍰三千元（合計共六千元），且各記違規
    點數一點（合計共二點）。
三、訊據受處分人對於前開時、地駕車行經高速公路收費站，於
    離去時有未依標線指示行車之事實坦認不諱，然堅決否認有
    何拒絕停車接受稽查而逃逸之違反道路交通管理處罰條例第
    六十條第一項規定之行為，辯稱：當天真的沒有看到警員，
    若有看到其就不會違規，因當時其開車靠近收費站，其在找
    回數票，是看收費亭這邊，其繳完票後並沒有看到警員，故
    直行將車開走，若其當時有看到警員，一定會停車問警員有
    什麼事，因為當時其並未看到警員有明顯的手勢指揮其停車
    等語。
四、經查：
    (一)違反道路交通管理處罰條例第三十三條第一項第十三款
        部分：
        受處分人對於其於前開時、地駕駛汽車行駛於高速公路
        ，不遵使用限制、禁止、行車管制及管理事項之管制規
        則而有未依標線指示行車之違規行為，業已坦認在卷，
        並經證人即舉發員警甲○○證述在卷（見本院九十六年
        七月二日訊問筆錄），復有現場錄影光碟一片在卷可按
        ，是受處分人此部分違規事實明確，堪以認定。
    (二)違反道路交通管理處罰條例第六十條第一項部分：
        1.按犯罪事實應依證據認定之，無證據不得認定犯罪事
          實，刑事訴訟法第一百五十四條第二項定有明文。次
          按法院受理有關交通事件，準用刑事訴訟法之規定，
          復為道路交通管理處罰條例第八十九條前段所明定，
          是最高法院七十六年臺上字第四九八六號判例「認定
          犯罪事實所憑之證據，雖不以直接證據為限，間接證
          據亦包括在內，然而無論直接或間接證據，其為訴訟
          上之證明，須於通常一般之人均不致有所懷疑，而得
          確信其為真實之程度者，始得據為有罪之認定，倘其
          證明尚未達到此一程度，而有合理之懷疑存在時，事
          實審法院復已就其心證上理由予以闡述，敘明其如何
          無從為有罪之確信，因而為無罪之判決，尚不得任意
          指為違法。」所揭示刑事訴訟法上法院認定事實之最
          重要原則之一－即認定被告有罪，就該有罪事實不能
          有任何之合理懷疑存在之原則於法院審理行為人違反
          道路交通管理處罰條例案件時，當有其適用。易言之
          ，法院於審理行為人違反道路交通管理處罰條例案件
          ，當踐行完畢調查證據之程序後，為事實之認定時，
          如就原處分機關所認定之行為人違規之事實仍有合理
          之訴訟上懷疑，而無法百分之百確信行為人確有該當
          於道路交通管理處罰條例各該處罰條文之構成要件事
          實時，即應依訴訟上之待證事實「倘有懷疑，則從被
          告之利益作解釋」之證據法則，作對受處分人有利之
          認定。
        2.證人甲○○於本院九十六年七月二日訊問時證述：「
          當天我是站收費站的勤務，拿著ＤＶ在收費站前攝影
          取締違規車輛，當時受處分人從雙實白線變換車道未
          使用方向燈，受處分人違規，我站在收費票亭後方，
          也就是來車的乘客座的右手邊，我發現受處分人違規
          ，所以在受處分人繳票時我就用手勢指揮他，然後受
          處分人沒有停車就開走了。」、「（問：對於受處分
          人說他沒有看到你，有何意見？）如果受處分人還是
          看收費小姐那邊，可能就沒有看到我，他開車離去的
          視線是往前看，‥‥我當時只有用手勢指揮，並沒有
          用哨音或其他的聲響讓受處分人知道我要攔他，我也
          沒有出聲，因為我想說窗戶是關著的，且當時車子的
          聲音也很大聲，所以我就沒有出聲，加上我當時又拿
          著ＤＶ，所以就沒有吹哨音示意受處分人停車，當時
          是白天，且我有一隻腳站下去攔受處分人的車，我當
          時攔的時候，手舉起來寬度距離受處分人的車大概有
          五十公分左右，我當時開始攔受處分人的車，我是站
          在距離受處分人的車約三公尺前方，受處分人的車直
          行往前開，並不會撞到我的手，以我當時所站的位置
          ，受處分人的車最靠近我的時候，寬度距離五十公分
          ，所以即使我把手舉起來攔受處分人，受處分人所開
          的車仍然不會撞到我，受處分人繳完款項後要離去時
          的車速蠻快的。」、「依照當時受處分人繳完費用後
          離去的車速判斷，他當時應該是沒有往我的方向看，
          他只是直直往前看。」、「（問：受處分人有無可能
          沒有看見你？）受處分人事後有打電話給我，說他要
          下去臺中看一位朋友，並說當時他沒有看到我人站在
          哪裡。」、「（問：ＤＶ帶裡面是否有拍攝到你攔受
          處分人的相關畫面？）沒有，因為當時我右手拿著Ｄ
          Ｖ，看到受處分人違規後，我就換左手拿ＤＶ，用右
          手去攔受處分人，所以沒有拍到。」等語（見同上訊
          問筆錄），本院並參酌證人所繪製當時之現場位置圖
          後，認因當時受處分人繳費之現場收費亭與員警所站
          位置為左右不同側，且受處分人繳費完畢後係直行離
          去，並未注視另側員警之攔停手勢，況當時員警既未
          有鳴哨等警示聲音，受處分人復係關車窗行駛，則受
          處分人所稱其不知曾遭執勤員警以手攔停，並無不合
          常理之處，受處分人上開所辯非不可採，此外，復查
          無其他積極證據可資證明受處分人有拒絕停車接受稽
          查而逃逸之故意，是此部分顯不能證明受處分人違規
          ，實臻明確。
五、綜上所述，受處分人確有在前述時、地駕駛汽車行駛於高速
    公路，不遵使用限制、禁止、行車管制及管理事項之管制規
    則而有未依標線指示行車之違規行為，至堪認定，而受處分
    人並無拒絕停車接受稽查而逃逸之行為，亦臻灼然，原處分
    機關不察，遽對受處分人依道路交通管理處罰條例第六十條
    第一項規定裁處罰鍰三千元，並依同條例第六十三條第一項
    併記違規點數一點部分，尚難認為允洽，受處分人此部分之
    異議為有理由，自應由本院將原處分關於此部分撤銷，並就
    此部分改諭知受處分人不罰，爰裁定如主文第一項、第二項
    所示。至原處分機關依道路交通管理處罰條例第三十三條第
    一項第十三款、第六十三條第一項第一款及處理細則第四十
    三條、第四十四條暨基準表之規定，裁處受處分人罰鍰三千
    元，並記違規點數一點部分，核無違誤，受處分人此部分之
    異議為無理由，應予駁回，爰裁定如主文第三項所示。
據上論斷，應依道路交通案件處理辦法第十九條、第二十條前段
，裁定如主文。
中　　華　　民　　國　　96　　年　　8 　　月　　31　　日
　　　　　　　　　交通法庭  法　官　黃紹紘
以上正本證明與原本無異。
如不服本裁定，應於裁定送達後5日內，向本院提出抗告狀。
      　　　　　　　　　　　書記官　陳靜君
中　　華　　民　　國　　96　　年　　9 　　月　　3 　　日
